臺灣臺中地方法院刑事裁定
111年度聲字第3409號
聲明異議人  
即受 刑 人    曾健豪


上列聲明異議人即受刑人因犯詐欺案件，對於臺灣臺中地方檢察
署檢察官執行之指揮（111年度執字第8265號）不服，聲明異議
，本院裁定如下：
    主    文
異議駁回。
    理    由
一、聲明異議意旨略以：聲明異議人即受刑人曾健豪因詐欺等罪
    經法院判決有期徒刑6月，茲收受臺灣臺中地方檢察署檢察
    官寄發111年執字第8265號執行傳票，諭知應執行6個月且上
    記載如准易科罰金以新台幣1000元折算一日並同時記載如欲
    聲請易服社會勞動，請至醫院照X光..等語，後因至台中醫
    院體檢有疑似染疫等情事，因無防疫險可請領故選擇不通報
    並在家自主管理，待身體較為復原，依法以書面向地檢署申
    請分期易科或易服社會勞動，並請地檢署再喻知報到時間，
    當時就接到書記官電話說明直接報到，並在電話中說檢察官
    可能不准易科需入監執行，然因家境問題(低收入戶），受
    刑人需扶養照顧年邁父母及女兒，且之前因無力一次繳交44
    萬元之罰金而入監時，家中因差點繳不出房子租金而無地方
    居住，待熬至假釋出監很不容易才獲有目前較為穩定之生活
    及工作，若再入監服刑，另找工作及融入社會生活將更為困
    難不易，而後請母親替受刑人至地檢署辦理分期繳納罰金，
    檢察官以前科紀錄為由，只看案名且案件目前也都尚未確定
    的狀況下，認受刑人不執行原宣告之刑，難收矯正之效或難
    以維持法秩序，而不准受刑人易服社會勞動及不准易科罰金
    ，應入監執行6月，又刑法第41條第1項但書所稱「難收矯正
    之效」及「難以維持法秩序」，均屬不確定法律概念，而受
    刑人之前科與所犯案件，其實皆為男女兩人之間之情感及金
    錢糾紛，更難謂危害公益重大，而本件所犯之行為應屬非故
    意之行為的被教唆犯案，當時若非告訴人有提告之需要，且
    又主動找上受刑人幫忙，受刑人本不可能主動犯案，受刑人
    所犯之過錯應是在於不該因情感及利益而選擇幫助，應該予
    以拒絕才是，而犯後也與告訴人積極和解並還錢，已經有相
    當之悔意，且經檢察官所述因違反律師法故「難以維持法秩
    序」，難道便因為可能妨害到某個特定人士之利益就屬難以
    維持法秩序的範疇，實難讓人理解接受，爰依刑事訴訟法第
    484條具狀聲明異議，懇請 准予易科罰金等語。　 
二、按受刑人或其法定代理人或配偶，以檢察官執行之指揮為不
    當者，得向諭知該裁判之法院聲明異議；犯最重本刑為5年
    以下有期徒刑以下之刑之罪，而受6月以下有期徒刑或拘役
    之宣告者，得以新臺幣1千元、2千元或3千元折算1日，易科
    罰金。但易科罰金，難收矯正之效或難以維持法秩序者，不
    在此限，刑事訴訟法第484條、刑法第41條第1項分別定有明
    文。又易科罰金制度係對於違犯輕罪之行為人，本受徒刑或
    拘役之判決，若依宣告刑而執行，可能產生不良之影響，故
    於刑罰執行時變更本所宣告之刑，改以罰金替代徒刑或拘役
    之易刑處分，以避免執行短期自由刑所產生之流弊。而依刑
    法第41條第1項規定之立法理由說明，個別受刑人如有不宜
    易科罰金之情形，在刑事執行程序中，檢察官得依該項但書
    規定，審酌受刑人是否具有「確因不執行所宣告之刑，難收
    矯正之效，或難以維持法秩序」等事由決定之。是以，於法
    院判決確定後，受刑人僅取得得聲請易科罰金之資格，檢察
    官對於得易科罰金案件之指揮執行，仍應依具體個案，考量
    犯罪所造成法秩序等公益之危害大小、施以自由刑，避免受
    刑人再犯之效果高低等因素，據以審酌得否准予易科罰金，
    亦即執行者所為關於自由刑一般預防（維持法秩序）與特別
    預防（有效矯治受刑人使其回歸社會）目的之衡平裁量，非
    謂僅因受刑人個人家庭、生活處遇值得同情即應予以准許。
    且法律賦予執行檢察官此項裁量權，僅在發生違法裁量或有
    裁量瑕疵時，法院始有介入審查之必要，如執行檢察官於執
    行處分時，已具體說明不准易科罰金之理由，且未有逾越法
    律授權、專斷等濫用權力之情事，自不得遽謂執行檢察官之
    執行指揮為不當（最高法院100年度台抗字第646號裁定、10
    8年度台抗字第536號裁定意旨參照）。　
三、經查：
  ㈠本件受刑人曾健豪因詐欺案件，經本院以110年度簡字第967
    號判決判處有期徒刑6月，如易科罰金，以新臺幣1千元折算
    1日，受刑人不服提起上訴後，經本院管轄之第二審合議庭
    於民國111年5月30日以110年度簡上字第538號判決駁回上訴
    而確定在案，有上開判決書（附於臺灣臺中地方檢察署111
    年度執字第8265號執行卷）及臺灣高等法院被告全國前案紀
    錄表在卷可稽。　
  ㈡嗣經臺灣臺中地方檢察署（下稱臺中地檢署）執行檢察官以1
    11年度執字第8265號執行傳票通知受刑人應於111年8月4日
    上午9時10分許到案執行，受刑人於111年7月15日收受執行
    傳票後未到案執行，並於111年8月22日具狀向臺中地檢署請
    求准予分期易科罰金或易服社會勞動，經臺中地檢署於111
    年8月26日以中檢永冠111執聲他2964字第1119094722號函覆
    以：「二、臺端如欲聲請易科罰金、易服社會勞動，請至本
    署報到辦理。三、臺端並未遵期於111年8月4日上午9時10分
    許至該署報到執行，該署書記官亦未如臺端文中所述有於電
    話中准予請假，如臺端係確診新冠肺炎，請於文到3日內提
    供證明文件過署，逾期本署將依法拘提、通緝。」等語，受
    刑人未遵期提供證明文件，復經臺中地檢署拘提無著，受刑
    人嗣於111年10月18日委託其母林淑惠至臺中地檢署聲請易
    科罰金分期繳納，並陳稱：「（今天至本署辦理何事？）我
    要幫曾健豪聲請易科罰金分期繳納，他是我的兒子，他目前
    人在高雄工作。」「（曾健豪為何經傳喚不親自到署聲請易
    科罰金或易服社會勞動？）這我就不知道。」「（如准易科
    罰金是否一次繳清或欲分期繳納？）分期繳納（庭呈低收入
    戶證明）。」「（妳認為檢察官應准予曾健豪易科罰金分期
    繳納之理由為何？）因為曾健豪要照顧我跟我先生及她的女
    兒，他女兒今年剛考上大學，我跟我先生都70幾歲的人，已
    經沒在工作了，我先生身體也不好，我們還有一個兒子，已
    經結婚，生有兩個小孩，他要照顧他自己的家庭，我們夫妻
    都是曾健豪在照顧」等語，經執行檢察官審核後，以「本件
    受刑人曾健豪正值青壯年之齡，為牟求私利，不思以正當途
    徑牟取，分別於民國100年10月、102年1月、104年8月、106
    年2月、107年7月間故意犯偽造文書、詐欺取財等罪，上開
    犯行中，尚有2次假冒律師身分詐騙他人財物，戕害無辜民
    眾對律師之信任，擾亂廣義司法信譽，惡性非輕，聲請人雖
    主張受刑人有家庭因素，固然值得同情、斟酌，惟受刑人屢
    犯上開犯行，顯視法為無物，且守法觀念薄弱，故認不發監
    執行，難收矯正之效及維持法秩序，更易令他人群起效尤，
    助長歪風蔓延」為由，而否準聲請人（即受刑人之母）為受
    刑人分期繳納易科罰金之聲請，應發監執行等情，有臺中地
    檢署送達證書、受刑人請求准予易科罰金聲請表、臺中地檢
    署111年8月26日中檢永冠111執聲他2964字第1119094722號
    函、臺中地檢署檢察官拘票暨拘提結果報告書、臺中地檢署
    執行筆錄、請求准予分期易科罰金聲請表、臺中地檢署檢察
    官點名單上之批示在卷可稽，並經本院依職權向臺中地檢署
    調取111年度執字第8265號執行全卷（含111年度執聲他字第
    2964號卷）核閱屬實，復有上開被告前案紀錄表在卷可憑。
  ㈢受刑人雖以前詞聲明異議，然本院綜觀全卷並審酌刑法第41
    條第1項但書所謂「難收矯正之效」、「難以維持法秩序」
    等，乃立法者賦與執行檢察官能依具體個案，考量犯罪特性
    與情節及受刑人個人之特殊事由，據以判斷應否准予易科罰
    金。而如上所示，本件執行檢察官為審酌本案受刑人得否准
    予易科罰金時，已具體說明不予准許之理由，乃因受刑人自
    100年10月、102年1月、104年8月、106年2月、107年7月間
    已多次故意犯偽造文書、詐欺取財之犯行，且上開於106年2
    月及107年7月間所犯，係以與本案相同之「曾宥翔Terry」
    化名，假冒律師事務所負責人身分詐騙他人財物，而經檢察
    官起訴或經法院判處罪刑之前案紀錄，嚴重破壞國家賦予法
    律專業能力證照之公信力及司法威信，惡性非輕，犯罪情節
    確屬重大，且受刑人一再為相同類型之犯罪，顯然漠視法令
    ，法敵對意識強烈，足認本件如准予易科罰金，顯無從收矯
    治之效，亦難以維持法秩序，是檢察官既已考量受刑人之違
    法情節非輕與其再犯之高度危險性及對公益之危害性，並具
    體說明不准易科罰金之理由，尚難認檢察官所為否准易科罰
    金之處分有何違法裁量或裁量瑕疵之情形。　　
  ㈣至聲明異議意旨雖主張因家境問題，受刑人須扶養照顧年邁
    父母及女兒，並提出臺中市東區低收入戶證明書1紙為據。
    然刑法第41條第1項規定於94年2月2日修正後，業將原條文
    「因身體、教育、職業、家庭之關係或其他正當事由，執行
    顯有困難者」之要件刪除，修正理由略以：易科罰金制度旨
    在救濟短期自由刑之流弊，性質屬易刑處分，故在裁判宣告
    之條件上，不宜過於嚴苛，現行規定除「犯最重本刑為5年
    以下有期徒刑以下之刑之罪」、「而受6個月以下有期徒刑
    或拘役之宣告」外，尚須具有「因身體、教育、職業或家庭
    之關係或其他正當事由，執行顯有困難」之情形，似嫌過苛
    ，爰刪除「因身體、教育、職業或家庭之關係或其他正當事
    由，執行顯有困難」之限制，至於個別受刑人如有不宜易科
    罰金之情形，在刑事執行程序中，檢察官得依現行條文第1
    項但書之規定，審酌受刑人是否具有「確因不執行所宣告之
    刑，難收矯正之效，或難以維持法秩序」等事由，而為准許
    或駁回受刑人易科罰金之聲請，更符合易科罰金制度之意旨
    ；因此，原條文中「因身體、教育、職業、家庭之關係或其
    他正當事由，執行顯有困難者」之要件既已刪除，是受刑人
    之家庭、經濟狀況，即不再是檢察官審酌准否易刑處分的必
    要條件，異議人執此聲明異議，亦無依據。　　
四、綜上，本案檢察官於執行處分時，已綜合考量受刑人之犯罪
    情節及個別具體事由，並說明不准易科罰金之理由，亦無逾
    越法律授權或專斷等濫用權力之情事，尚難遽謂檢察官之執
    行指揮為不當，法院自應尊重其裁量權限，而無從介入加以
    審查。從而，聲明異議人執前揭事由聲明異議為無理由，應
    予駁回。　
五、依刑事訴訟法第486條，裁定如主文。　　 
中　　華　　民　　國　　111 　年　　11　　月　　11　　日
                  刑事第一庭       法  官  黃龍忠
以上正本證明與原本無異。
如不服本裁定，應於收受送達後5日內向本院提出抗告狀。（應
附繕本）
　　　　　　　　　　　　　　 　    書記官  華鵲云
中　　華　　民　　國　　111 　年　　11　　月　　11　　日